【裁判字號】    97,訴,156
【裁判日期】    970708
【裁判案由】    殺人未遂等
【裁判全文】
臺灣臺北地方法院刑事判決               97年度訴字第156號
    公  訴  人  臺灣臺北地方法院檢察署檢察官
    被      告  壬○○
                        （現羈押在臺灣臺北看守所）
    選任辯護人  楊俊雄律師
上開被告因殺人未遂等案件，經檢察官提起公訴（九十六年度偵
字第二五六三三號），本院判決如下：
    主  文
壬○○傷害人之身體，累犯，處有期徒刑陸月；又殺人未遂，累
犯，處有期徒刑伍年貳月；應執行有期徒刑伍年陸月。
    事  實
一、壬○○前因妨害風化案件，經臺灣桃園地方法案以九十年度
    訴字第三五九號判處有期徒刑一年五月確定，並於民國九十
    二年六月二十六日因假釋付保護管束期滿未經撤銷而執行完
    畢，竟仍不知悔改，於民國九十六年十二月六日上午十一時
    許，因關心當日在國立民主紀念館（即原中正紀念堂）大中
    至正牌匾拆除之爭議事件且不滿臺灣建國聯盟宣傳車之廣播
    內容，竟駕駛車牌號碼為八二七一—ＰＫ號之自用小貨車（
    下稱系爭車輛）行經沿臺北市○○○路向南行駛，途經大中
    至正牌匾對面之臺北市○○○路二一號前時，突然向停放於
    該處之臺灣建國聯盟宣傳車衝去作勢衝撞（下稱第一次衝撞
    ）聚集於車前之群眾後再緊急煞車，此舉引發在場群眾之不
    滿，不知名之數名群眾乃趨前靠近系爭車輛駕駛座毆打壬○○，在場負責維安且著制服之臺北市政府警察局中正第一分
    局警員辛○○、丁○○等人見狀亦迅速上前至系爭車輛駕駛
    座處欲拔下系爭車輛之鑰匙以阻止衝突之繼續發生，此時在
    場採訪之各媒體記者亦蜂湧而上圍住系爭車輛捕捉鏡頭，其
    中東森新聞臺之攝影記者乙○○站於系爭車輛駕駛座之正前
    方、民視電視臺攝影記者甲○○站於乙○○後方、民眾日報
    攝影及文字記者己○○站於甲○○後方、中國時報攝影記者
    丙○○與三立新聞臺攝影記者戊○○則站於系爭車輛之副駕
    駛座正前方等位置進行近距離貼身攝影，詎壬○○因遭民眾
    毆打而欲逃離現場，竟基於傷害、毀棄損壞及妨害公務之犯
    意，踩油門駕駛系爭車輛往前衝撞（下稱第二次衝撞）約五
    公尺始停下，乙○○即被系爭車輛撞倒而右側鎖骨遭輪胎壓
    過且正面衣物捲入系爭車輛下方傳動軸（此時乙○○身體背
    面左側拖地，並未騰空）、甲○○、己○○、丙○○、戊○○則遭系爭車輛衝撞而往系爭車輛兩旁地面倒去，攀在系爭
    車輛駕駛座欲拔下車鑰匙之辛○○之右腳亦遭系爭車輛左前
    輪壓過並遭拖行，甲○○因而受有左前臂撕裂傷、雙下肢多
    處擦傷、右踝關節扭傷之傷害，己○○因而受有右顏面挫傷
    、上牙齦挫傷、右手肘及雙膝擦傷之傷害，丙○○因而受有
    左側脛骨平臺骨折之傷害，戊○○因而受有左臉及左手肘擦
    傷之傷害（戊○○傷害部分未據告訴），辛○○受有右腳瘀
    傷（辛○○傷害部分未據告訴）等傷害，並造成己○○所有
    之玉鐲一只斷裂、照相機一臺毀損；辛○○、丁○○、甲○○及旁觀民眾見乙○○遭捲入系爭車輛車底狀乃分向壬○○
    高喊：「你撞到人了！」、「車底下有人！」壬○○能認知
    其若繼續駕駛系爭車輛將可能使正面衣物捲入系爭車輛下方
    傳動軸之乙○○死亡，竟另基於殺人之不確定故意，再次駕
    駛車輛往前衝撞行駛（下稱第三次衝撞）約五公尺始停下，
    致使乙○○因遭系爭車輛傳動軸擠壓及撞擊地面而受有肝臟
    裂傷、右側血胸、右側遠端鎖骨骨折、左側內踝骨折、骨盆
    骨折、左側第五蹠骨骨折、多處肋骨骨折及多處擦傷之傷害
    ，迄因遭拖行之辛○○翻身進入系爭車輛駕駛座而將車鑰匙
    拔下，且將壬○○拉下車以逮捕，並經旁觀民眾將系爭車輛
    推倒，再將乙○○送醫急救始倖免於難。
二、案經乙○○、甲○○、丙○○、己○○訴請暨臺北市政府警
    察局中正第一分局報請臺灣臺北地方法院檢察署檢察官偵查
    起訴。
    理  由
一、訊據被告壬○○對其於上開時間駕駛上開車輛行經上開地點
    ，並曾與臺灣建國聯盟宣傳車發生衝撞，衝撞停下後遭民眾
    毆打，穿著制服之警員即證人辛○○、丁○○均有上前至系
    爭車輛駕駛座旁欲處理，在場採訪之各媒體記者亦蜂湧而上
    圍住系爭車輛捕捉鏡頭，其中證人乙○○站於系爭車輛駕駛
    座之正前方、證人甲○○站於乙○○後方、證人己○○站於
    甲○○後方、證人丙○○與證人戊○○則站於系爭車輛之副
    駕駛座正前方等位置進行近距離貼身攝影；系爭車輛曾再往
    前行駛約五公尺後停下，證人乙○○即被系爭車輛撞倒而正
    面衣物捲入系爭車輛下方傳動軸、證人甲○○、己○○、丙○○、戊○○則遭系爭車輛衝撞而往系爭車輛兩旁地面倒去
    ，攀在系爭車輛駕駛座之證人辛○○之右腳亦遭系爭車輛左
    前輪壓過並遭拖行，證人甲○○因而受有左前臂撕裂傷、雙
    下肢多處擦傷、右踝關節扭傷之傷害，證人己○○因而受有
    右顏面挫傷、上牙齦挫傷、右手肘及雙膝擦傷之傷害，證人
    丙○○因而受有左側脛骨平臺骨折之傷害，證人戊○○因而
    受有左臉及左手肘擦傷之傷害，證人辛○○受有右腳瘀傷等
    傷害，並造成證人己○○所有之玉鐲一只斷裂、照相機一臺
    毀損；系爭車輛復又往前行駛約五公尺後停下，致使證人乙○○因而受有肝臟裂傷、右側血胸、右側遠端鎖骨骨折、左
    側內踝骨折、骨盆骨折、左側第五蹠骨骨折、多處肋骨骨折
    及多處擦傷之傷害，證人辛○○隨即拔下系爭車輛之車鑰匙
    及將其拉下車加以逮捕，最後經旁觀民眾將系爭車輛推倒，
    再將證人乙○○送醫急救等情均不否認，惟矢口否認有何妨
    害公務、毀損、傷害及殺人未遂之犯行，並辯稱：伊於與臺
    灣建國聯盟宣傳車發生擦撞停下後，民眾將手伸進系爭車輛
    駕駛座毆打伊，加上警察要拉伊下車，伊一時緊張以致離合
    器踩滑且誤踩油門，導致車輛往前行駛，伊並無妨害公務、
    毀損、傷害及殺人之犯意云云。經查：
  (一)證據能力部分：
    被告對於以下本院作為判斷依據之各項證據資料，均同意或
    不爭執其證據能力，本院審酌該等言詞供述及書面作成時之
    情況認為適當，均無不宜作為證據之情事，依刑事訴訟法第
    一百五十九條之五規定，均得作為證據。
  (二)實體認定部分：
  本案被告於上開時間駕駛上開車輛行經上開地點，曾與臺灣
    建國聯盟宣傳車發生衝撞（即第一次衝撞），衝撞停下後，
    民眾由系爭車輛駕駛座伸手進入系爭車輛毆打被告，穿著制
    服之警員即證人辛○○、丁○○均有上前至系爭車輛駕駛座
    旁欲處理，在場採訪之各媒體記者亦蜂湧而上圍住系爭車輛
    捕捉鏡頭，其中證人乙○○站於系爭車輛駕駛座之正前方、
    證人甲○○站於乙○○後方、證人己○○站於甲○○後方、
    證人丙○○與證人戊○○則站於系爭車輛之副駕駛座正前方
    等位置進行近距離貼身攝影；系爭車輛曾再往前行駛約五公
    尺後停下（即第二次衝撞），證人乙○○即被系爭車輛撞倒
    而正面衣物捲入系爭車輛下方傳動軸、證人甲○○、己○○
    、丙○○、戊○○則遭系爭車輛衝撞而往系爭車輛兩旁地面
    倒去，攀在系爭車輛駕駛座之證人辛○○之右腳亦遭系爭車
    輛左前輪壓過並遭拖行，證人甲○○因而受有左前臂撕裂傷
    、雙下肢多處擦傷、右踝關節扭傷之傷害，證人己○○因而
    受有右顏面挫傷、上牙齦挫傷、右手肘及雙膝擦傷之傷害，
    證人丙○○因而受有左側脛骨平臺骨折之傷害，證人戊○○
    因而受有左臉及左手肘擦傷之傷害，證人辛○○受有右腳瘀
    傷等傷害，並造成證人己○○所有之玉鐲一只斷裂、照相機
    一臺毀損；系爭車輛復又往前行駛約五公尺後停下（即第三
    次衝撞），致使證人乙○○因而受有肝臟裂傷、右側血胸、
    右側遠端鎖骨骨折、左側內踝骨折、骨盆骨折、左側第五蹠
    骨骨折、多處肋骨骨折及多處擦傷之傷害，證人辛○○即將
    系爭車輛之鑰匙拔下並將被告拉下車加以逮捕，最後經旁觀
    民眾將系爭車輛推倒，再將證人乙○○送醫急救等情，均為
    被告所不否認，核與證人乙○○、甲○○、己○○、丙○○
    、庚○○、辛○○、丁○○於本院審理中結證情節大致相符
    ，並有相關診斷證明書、照片、現場圖、現場拍攝之光碟及
    本院勘驗筆錄在卷可參，自堪信上開事實為真實。
  證人乙○○於本院審理中結證稱：伊於九十六年十二月任職
    在東森電視臺，伊於案發當天凌晨四點到達現場進行採訪，
    泛藍民眾在臺灣民主紀念館這邊，泛綠民眾在國家圖書館那
    邊，中間隔著中山南路，當天約十一時十分許，被告駕駛車
    輛在國家圖書館那邊擦撞到建國聯盟的車輛而與泛綠民眾發
    生衝突，伊有拍到被告駕駛車輛接近該處快衝撞到人緊急煞
    車的畫面（即第一次衝撞），伊即馬上跨過中山南路接近採
    訪，被告已經停車，伊為了要拍攝畫面，就拿攝影機站在被
    告車子駕駛座正前方，伊身高一百七十五公分，系爭車輛車
    頭又不是很高，被告一定可以看到伊在該處拍攝，伊有看到
    好像建國聯盟的人與被告在駕駛座那邊拉扯，被告雙手是放
    在方向盤上，拍攝約十秒後，被告所駕駛之車輛就往伊方向
    衝撞（即第二次衝撞），系爭車輛行向感覺上有點往伊左邊
    ，是要離開的方向，伊人被車撞跌倒，伊正面衣服被捲入被
    告車子的傳動軸內被車子拖行十多公尺，身體靠左側部分有
    到拖到地，伊並未整個人騰空，伊被卡在車底時很清醒，伊
    有聽到有人喊：「車底下有人！」，感覺上被告往前行駛且
    煞車約三次，約三、五秒一次，往前及煞車之速度都蠻急促
    的，因為伊當時很痛，並無法記得很清楚。伊肋骨斷掉很多
    ，是被傳動軸擠壓，伊應該也有被系爭車輛前方輪胎壓過，
    因為伊右邊鎖骨處有個好像黑黑輪胎痕跡等語。
  證人辛○○於本院審理中結證稱：伊於九十六年十二月間任
    職中正第一分局交通分隊，案發當天，伊在案發地點執行中
    正紀念堂四個字的拆卸勤務，當時有建國聯盟的車輛二輛停
    在國家圖書館前，伊即過去維持秩序，而系爭車輛亦由北往
    南方向行駛到建國聯盟的車輛旁時，突然右切，撞到建國聯
    盟的車（即第一次衝撞），撞到以後又再開了二、三公尺才
    停下來，伊即接近系爭車輛，一堆記者也圍在系爭車輛正前
    方，伊則站在系爭車輛駕駛座旁，還有一建國聯盟的支持者
    在伊後方用手穿過系爭車輛駕駛座窗戶去打被告，伊當時既
    要拔被告的車鑰匙，又要防止後方的人打被告，另外一個建
    國聯盟的人即庚○○則在系爭車輛副駕駛座那側，那邊的狀
    況伊不清楚，被告被打二、三拳後，就把系爭車輛往左切，
    往前直駛（即第二次衝撞），車速不超過時速十公里，此時
    被告的手是放在方向盤上，系爭車輛就撞到一堆記者，伊看
    到記者被系爭車輛正面整個壓過去，伊也因系爭車輛有往上
    跳的情形，感覺系爭車輛好像有壓到東西，伊右腳即在此時
    遭系爭車輛左前輪壓到，伊當時即跟在被告旁邊喊：「你撞
    到人了！」被告開了五公尺左右就停止，庚○○就用拳頭把
    系爭車輛副駕駛座玻璃打破，被告又突然往前直駛二、三公
    尺左右（即第三次衝撞），此時有類似一檔有一個引擎的聲
    音，時速也不會超過十公里，第三次衝撞有無壓到東西的感
    覺，伊已不記得，伊沿路都被系爭車輛拖著走，等被告停下
    來以後，伊才用車鑰匙關上電門並拔掉，接著就把被告帶下
    車交給丁○○處理，後來的事伊就不清楚了。在伊制止被告
    過程中，並沒看到被告有準備解開安全帶的行為，亦無看到
    有人拉被告之安全帶，係等伊將車鑰匙拔下後，才解開被告
    之安全帶；三次衝撞的間隔約十秒左右，第一次衝撞停下來
    的地方到第三次衝撞停下來的地方距離不會超過二十公尺；
    在整個過程中有無人喊「車下有人」，伊並無法確定等語。
  證人丁○○於本院審理中結證稱：伊於九十六年十二月任職
    中正第一分局忠孝東路派出所，擔任警員之職務，案發當天
    ，伊在案發現場執行中正紀念堂拆卸監控勤務，案發當時，
    建國聯盟群眾在中山南路靠近國家圖書館附近，與對面的泛
    藍民眾叫囂，派出所所長為免事態擴大，便帶伊及同事過去
    靠近圖書館建國聯盟那邊去維持秩序，並在當日十一時十分
    許完成第一次舉牌，舉牌完畢後，伊看見被告駕駛系爭車輛
    沿中山南路慢車道向南方向行駛，行經國家圖書館前就往右
    切撞到建國聯盟停下的車輛（即第一次衝撞），伊見狀即過
    去處理狀況，伊就在辛○○的後方，希望可以把被告的鑰匙
    拔掉停住車子，但辛○○與伊來不及拔鑰匙，被告又往前開
    撞到車頭前面的一堆記者（即第二次衝撞），伊當時看到系
    爭車輛下有一個人，待車子停下來，伊又在辛○○後方要去
    拔車鑰匙，伊也跟被告講說：「你撞到人！」此時旁邊有人
    大聲說：「車下有人！」被告此時就是視線往前看，沒特殊
    表情，感覺好像要離開現場，後來被告還是繼續往前衝撞（
    即第三次衝撞），待被告將車停下後，辛○○才順利把車鑰
    匙拔下並把被告安全帶解開後，才把被告帶下車，經所長指
    示，伊開警備車把被告帶回派出所處理。在整個處理過程中
    ，伊之目光都集中在被告駕駛座處，伊沒有注意有無人打被
    告；被告第一次衝撞停下來之地方距離第二次衝撞停下來的
    地方大約三至五公尺，且系爭車輛突然往前開的力道蠻強的
    ，第二次衝撞停下來的地方距離第三次衝撞停下來的地方距
    離大約五公尺等語。
  證人甲○○於本院審理中結證稱：九十六年十二月間，伊任
    職民視電視公司，擔任攝影記者之職務。案發當天，伊在案
    發現場採訪中正紀念堂拆除大中至正之新聞，案發當時，藍
    綠的民眾隔著中山南路互相叫囂，此時建國聯盟的宣傳車到
    達該處停在國家圖書館前面的路邊，伊就看到系爭車輛從中
    山南路北往南方向行駛經過該處，並聽到一聲緊急煞車聲音
    ，系爭車輛就撞到建國聯盟的車（即第一次衝撞），伊就接
    近系爭車輛駕駛座正前方進行拍攝工作，伊有看到建國聯盟
    的駕駛人站在小貨車的保險桿上面並用手拍打擋風玻璃，問
    被告在幹嘛，就在此時，系爭車輛往左轉衝出來（即第二次
    衝撞），時速約五到十公里，約一檔起步之速度，然後伊就
    看到乙○○在伊面前倒下，伊人則被車子撞飛出去躺在路邊
    地上，系爭車輛又行駛約二秒才停下來，這時伊即大聲並持
    續喊：「車底下有人！」當時藍綠民眾叫囂聲音還是很大聲
    ，伊看見乙○○倒在系爭車輛下被拖行，此時有很多民眾也
    在大喊：「車底下有人！」在整個過程中，伊沒有注意有沒
    有人打被告，在第二次衝撞後，系爭車輛停下來約五秒後又
    繼續往前行駛，時速約五到十公里，開了大約五公尺就突然
    停住等語。
  證人丙○○於本院審理中結證稱：伊於九十六年十二月間任
    職中國時報擔任攝影記者，案發當天，伊前往臺灣民主紀念
    館採訪，於十一時多時，伊站在中山南路靠近臺灣民主紀念
    館之位置，看到被告駕駛系爭車輛往羅斯福路方向開，有撞
    到建國聯盟群眾的樣子（即第一次衝撞），伊就過中山南路
    到事發現場去採訪，系爭車輛停下後，伊就站在系爭車輛副
    駕駛座正前方位置，伊有看到建國聯盟的群眾從系爭車輛駕
    駛座車窗伸手進去與被告拉扯，也看到現場維持秩序之制服
    警察靠近站在駕駛座旁且伸手進車窗內好像要拔鑰匙，接著
    ，伊突然感覺系爭車輛往伊右方向前衝（即第二次衝撞），
    伊左膝本來是頂在系爭車輛前方保險桿上，第一時間就聽到
    伊左膝發出「蹦」一聲，伊就往國家圖書館方向在地上滾一
    圈，頭也撞到地下，等伊爬起來後，伊看到被告的車輛停在
    距撞伊位置三、四公尺遠處，不久，系爭車輛又往前衝三、
    四公尺（即第三次衝撞）始停下，等到民眾將系爭車輛翻過
    來，伊才看到乙○○被捲在車子底下。而在上開過程中，因
    為伊腳很痛，完全沒聽到有無人喊「車底下有人」，而現場
    很吵雜，伊沒辦法聽到被告與警員之對話等語。
  證人庚○○於本院審理中結證稱：伊係於案發當天駕駛第二
    輛建國聯盟宣傳車之駕駛，案發當時，因為中正紀念堂要拆
    大中至正的事情，兩派人馬在案發地點對峙叫囂，中山南路
    是整個淨空，伊從餘光看到系爭車輛往伊這邊開過來，伊就
    趕快把另位支持者拉開，該支持者的手有與系爭車輛碰到，
    系爭車輛也撞到建國聯盟之第一輛宣傳車（即第一次衝撞）
    ，待系爭車輛停下來後，建國聯盟之支持者即到系爭車輛駕
    駛座旁理論，本來要把被告拉下來，被告這時候有倒車一點
    點，因為當時卡到我們的宣傳車，這時候伊即跑到系爭車輛
    前方推著讓系爭車輛停下來，此時，被告表情很緊張，群眾
    也圍上來，記者也圍上來在系爭車輛前面，伊是站在系爭車
    輛的前方，接著系爭車輛就繼續往前開（即第二次衝撞），
    伊人跳開，一堆記者被撞倒，當時伊沒有看到乙○○被車子
    壓在下面，接下來伊有看到有一位記者被壓在車子下面，腳
    被系爭車輛右後輪壓過去，伊看到這個事情以後非常激動，
    系爭車輛副駕駛座車窗還是關著，系爭車輛還在行駛中，伊
    即跑上前，用手把系爭車輛副駕駛座之車窗玻璃打破，還有
    人拿東西丟擋風玻璃。整過過程中，伊看到系爭車輛停開停
    開三次，第三次之後才踩油門衝出去，當時力道約一般打檔
    起步的速度，沒有說踩很重的油門出去，而系爭車輛還未完
    全入檔，引擎聲很大，有採到油門，但速度都不快，在被告
    被拉下車來之前，應該有被人打，而車窗很小，又有警察拉
    ，跟沒有幾個人去打被告，伊沒有看到有人拉被告的安全帶
    ，因為當時很亂等語。
  證人己○○於本院審理中結證稱：案發當天，伊在現場用照
    相機拍攝現場群眾，當伊拍到建國聯盟那邊之民眾時，看到
    一輛車開過來撞到建國聯盟的車（即第一次衝撞），那輛車
    就停下來，記者們就全部圍上去，伊站在系爭車輛正前方，
    並站在電子媒體記者的後面，伊正要將照相機舉高拍攝時，
    系爭車輛就突然往前衝，伊叫一聲就往旁倒，等到伊恢復意
    識時，伊發現系爭車輛已經被推倒，中間過程伊完全不記得
    。伊戴的玉鐲因而產生兩個裂痕，雖沒有斷掉，但以玉來說
    ，那已經是壞掉了，另相機部分是整個壞掉，修都不能修等
    語。
  經本院當庭勘驗案發當時之攝影光碟，勘驗結果：(甲)光碟Ａ
    部分：播放至十四分五十八秒時，系爭車輛駛入攝影畫面的
    中間，係係行駛在國家圖書館前方的外側道路上，內側道路
    之安全島上站有警察及記者，國家圖書館前方路旁依序停有
    紅色箱型車、藍色小轎車及臺灣建國聯盟中央黨部的白色吉
    普車各一輛，吉普車上面站有一中年男子手持麥克風在說話
    ；播放至十五分十三秒時，系爭車輛開始加速向前行駛（即
    第一次衝撞），系爭車輛排氣管排出一陣黑煙後，播放至十
    五分十六秒時，系爭車輛緊急煞停，系爭車輛駕駛座車窗係
    打開，被告坐在駕駛座上，；播放至十五分十七秒時，一名
    身穿藍色背心（藍色背心上貼有綠色、白色相間之宣傳物，
    圖案中間為一紅色臺灣，與建國聯盟之吉普車上所掛之旗幟
    內容相同）、白色上衣且左手持紅色相機之男子（下稱甲男
    ），從車頭前方走到系爭車輛駕駛座旁，並將右手伸入車窗
    內要抓被告，被告有伸手阻擋，安全帶部分很明顯遭拉起狀
    態，甲男與被告有以手拉扯之動作，然後許多警察、記者、
    民眾也馬上擠到駕駛座旁及車頭正前方將系爭車輛包圍住；
    播放至十五分二十二秒時，有男聲喊：「給他死（閩南語）
    」；播放至十五分二十三秒時，聽到車子引擎聲，從十五分
    二十五秒起攝影畫面晃動不清楚，並有很多人往後倒尖叫的
    聲音（即第二次衝撞），清楚聽到兩個男生的聲音分別喊「
    喔」、「啊」，另有一個男聲說：「把他抓下來（閩南語）
    」，播放至十五分二十六時可以看到系爭車輛有往前行駛之
    狀態，許多人向後倒並尖叫大喊「啊！」，然後有聽到煞車
    聲；播放至十五分二十九秒時，系爭車輛停下，系爭駕駛座
    窗戶旁有一位警察，隨即有數名警察跟記者也追上前去圍在
    駕駛座的車門旁，並有人喊「將他抓起來（閩南語）」以及
    「完蛋了，完蛋了」；播放至十五分三十三秒時，有人大喊
    ：「下面有人啦！」，接著還有人喊：「將他抓下來抓下來
    （閩南語）」；播放至十五分三十四秒時，有一名警察打開
    駕駛座的車門，要將被告抓下車，被告有往右側並以左手揮
    動閃躲警察的動作；播放至十五分三十五秒時有聽到玻璃敲
    碎的聲音，但是沒有看到畫面；播放至十五分三十七秒時，
    看到警察將被告上半身拉下車一半（安全帶仍綁在身上）的
    狀態，此時由駕駛座接近被告的人員僅有著制服之警察並沒
    有其他人，也有人喊：「下車」，隨即聽到車子的引擎聲兩
    聲，鏡頭又開始晃動，並有人尖叫的聲音，系爭車輛又往前
    行駛（即第三次衝撞）；播放至十五分四十一秒時，系爭車
    輛停下，警察跟記者又隨即上前，系爭車輛兩旁及前方有許
    多記者跟民眾；播放至十五分五十二秒時，警察將被告從駕
    駛座上抓下來，系爭車輛車身有往前但是沒有移動的狀態，
    警察隨即將被告逮捕帶離現場，此時由拍攝畫面也沒有看到
    有人從助手座之車窗伸手與被告拉扯，‧‧‧，播放至十七
    分十七秒時，看到有一名身穿紅白灰相間之夾克坐在路旁受
    傷之記者（下稱乙男），所坐的位置係在建國聯盟白色吉普
    車前方，在被告車輛遭人推倒之處後方距離約五公尺）。(乙)
    光碟Ｂ部分：停放在國家圖書館門口路旁的建國聯盟白色箱
    型車前，站有一位身穿黑色毛衣、長褲、手持麥克風的男子
    ，以及一位身穿藍色背心、白色上衣、黑色花短褲、左手持
    紅色相機（即甲男）之男子，播放至零分三秒時，被告駕駛
    系爭車輛進入畫面右邊；播放至零分四秒時，系爭車輛右前
    方（即副駕駛座的前方）衝撞到甲男（即第一次衝撞），在
    距離甲男很近時，甲男並有往右閃躲之動作，車子是緊急煞
    車停下來，駕駛座側車窗是打開的，被告坐在駕駛座上；甲
    男隨即從藍色自小貨車的右前方走到駕駛座這一側的車門，
    伸手進入駕駛座與被告拉扯，另有一名戴黑色帽子上有紅色
    圖案之男子（下稱丙男）接近駕駛座，該名男子也將手伸入
    駕駛座，警察也靠近駕駛座伸手進入與被告發生拉扯，被告
    有以左手揮動的動作，此時有很多記者與警察擠在甲男、上
    開戴黑色帽子男子、及伸手進駕駛座之警察後方，看到有某
    人的手伸進駕駛座往被告的頭部抓去；播放至零分十秒時，
    看到警察的手要去抓方向盤，但是沒有抓到，方向盤仍是由
    被告雙手抓住，被告有揮左手閃躲之狀態；播放至零分十三
    秒時，聽到引擎聲，車子往前，有撞到東西的聲音（即第二
    次衝撞），被告的雙手還是放在方向盤上，被告的身體是正
    正的坐在駕駛座上，接著有人尖叫；播放至零分四十四秒時
    ，看到系爭車輛副駕駛座前方有一位身穿紅白灰相間外套，
    手拿相機的的記者（即乙男）；駕駛座前方則有一位身穿咖
    啡色毛衣扛著攝影機的記者（即證人乙○○），這二人的中
    間則有一位身穿黑色衣服白色衣領的男子，此時系爭車輛位
    置係在建國聯盟白色吉普車旁，這三人的背後則有大批記者
    ；播放至零分四十七秒時，系爭車輛向前行駛，系爭車輛前
    擋風玻璃碰到站在駕駛座前方身穿咖啡色毛衣記者的攝影機
    跟記者的手肘（即第二次衝撞）；播放至零分五十八秒時，
    丙男以右手攀附著駕駛座的後方的鐵架遭拖行，丙男前方有
    一名警察將右手伸進駕駛座攀附在系爭車輛車門上亦遭拖行
    ；播放至一分零二秒時，丙男放手，而該名警察則繼續被拖
    行至一分零六秒系爭車輛停下來為止；播放至一分八秒時，
    有一名警察上半身探入駕駛座旁的車窗要拔被告的車鑰匙，
    車門被人打開，該名警員遂由車窗離開，隨即就有數名警察
    及記者跟上來到駕駛座的車門這一側，副駕駛座車門那一側
    也有許多記者在拍攝；播放至一分零九秒時，一個男聲喊：
    「死人啊、死人啊（閩南語）」；播放至一分十秒時，有一
    名警員以右手拉著被告的左手要將被告拉下車，被告仍繫著
    安全帶，被告舉左手閃躲，右手仍握著方向盤；播放至一分
    十二秒時，副駕駛座這一側的車窗被砸破，有一物體飛進車
    內；播放至一分十三秒時，警察與被告在拉扯之際，車子又
    往緩慢前行駛，被告的右手仍係緊握方向盤，有二名警察一
    直緊跟在駕駛座車門旁；播放至一分十七秒時，系爭車輛停
    下，原本緊跟在旁的一名警察隨即撲進車內拔掉貨車鑰匙，
    交給其身後的一名警察，此時車子的二側有許多記者與民眾
    ，播放至一分二十七秒時，被告將手煞車拉起並將排檔桿往
    後拉；播放至一分二十九秒時，警察將被告自駕駛座抓出車
    外，並將被告逮捕帶離現場，接下來為重播之畫面及搶救傷
    者之照片，並配有記者之旁白，在播放至四分二十五秒時，
    旁白說被害人乙○○被撞的最後一個畫面就是這個畫面，接
    下來就剪接攝影鏡頭正對著被告駕駛座之畫面，拍攝到被告
    車子往前衝撞到攝影機鏡頭之畫面。
  而現場所遺留刮地痕、拖地痕、血跡位置、長度，亦有道路
    交通事故現場圖在卷可參。
  依據上開證人證言所述、光碟勘驗顯示第二次、第三次衝撞
    發生經過、第二次、第三次衝撞發生後行駛之距離、車速及
    發生第二次、第三次衝撞發生時被告之身體姿勢等情，本案
    被告於第一次衝撞發生後，因遭記者、身著制服警察及群眾
    包圍系爭車輛時，係為離開現場而二次有意踩油門往前偏駛
    ，甚為明確；復由上開證人所述及勘驗光碟顯示第二次衝撞
    之偏駛及第二次衝撞之速度以觀，被告當係基於傷害、毀損
    及妨害公務之犯意而為，檢察官起訴認被告第二次衝撞行為
    即具有殺人之犯意，容或有所誤會；又依據上開證人證言所
    述及光碟勘驗顯示，本案第二次衝撞後，證人辛○○、丁○○、甲○○及旁觀民眾即分向被告高喊：「你撞到人了！」
    、「車底下有人！」而證人乙○○因第二次衝撞遭捲入系爭
    車輛時，右側鎖骨遭輪胎壓過，且身體背面左側拖地，攀附
    在系爭車輛駕駛座之證人辛○○亦感覺到系爭車輛有往上跳
    動之情狀，被告對於證人乙○○遭捲入系爭車輛車底一節當
    有所認知，對於系爭車輛若繼續行駛亦可能使捲入系爭車輛
    車底之證人乙○○死亡之情亦能預見，被告竟仍踩油門駕駛
    系爭車輛為第三次之衝撞，被告顯具有殺人之不確定故意。
  綜上所述，本案被告第二次衝撞行為，係犯傷害、毀損及妨
    害公務罪，被告第三次衝撞行為，係犯殺人未遂罪，均堪以
    認定。
二、核被告第二次衝撞之行為，係犯刑法第二百七十七條第一項
    之傷害罪、同法第一百三十五條第一項之妨害公務罪、同法
    第三百五十四條之毀損罪；被告第三次衝撞之行為，係犯刑
    法第二百七十一條第二項、第一項之殺人未遂罪。公訴人認
    本案被告第二次衝撞行為係犯刑法第二百七十一條第二項、
    第一項之殺人未遂罪而提起公訴，然本案被告第二次衝撞行
    為，僅有傷害之犯意，已如前述，公訴人據以起訴之法條尚
    有未洽，容或有所誤會，惟公訴人據以起訴之犯罪事實與本
    院認定之上開事實，基本社會事實核屬同一，就此部分之起
    訴法條應予變更。被告第二次衝撞之一行為，對依法執行職
    務之證人辛○○等人施強暴，並造成證人甲○○等人（不含
    證人戊○○、辛○○傷害部分）受有如事實欄所示之傷害及
    造成證人己○○如事實欄所示之物品毀損，為一行為觸犯數
    罪名，應依刑法第五十五條之規定從重論以一傷害罪。被告
    所犯上開二罪間，犯意各別，行為不同，應分論併罰。另被
    告前所受有期徒刑之宣告及執行完畢之情如犯罪事實欄所載
    ，有臺灣高等法院被告前案紀錄表一份在卷可參，被告於有
    期徒刑執行完畢後五年內故意再犯本案有期徒刑以上之罪，
    為累犯，應依刑法第四十七條第一項之規定加重其刑。被告
    第三次衝撞之行為，業已著手於殺人行為之實施而未生被害
    人死亡之結果，為未遂犯，爰依刑法第二十五條第二項之規
    定減輕其刑，死刑減輕為無期徒刑，無期徒刑減輕為二十年
    以下十五年以上有期徒刑，有期徒刑部分減輕其刑二分之一
    。爰審酌被告固與證人乙○○以新臺幣三十萬元達成和解，
    並獲得證人甲○○之諒解，惟被告於警詢、偵查及本院審理
    中均矢口否認犯行，犯後態度難稱良好，另參以被告犯罪動
    機、目的、手段及犯罪對於他人所造成損害程度等情狀，分
    別量處如主文所示之刑，並定應執行刑如主文所示。
三、公訴意旨另以：被告第二次衝撞行為，毀損證人己○○所有
    之手錶一支，因認被告就上開部分涉犯毀損罪嫌。按刑法第
    三百五十四條之毀損罪，以使所毀損之物，失其全部或一部
    之效用為構成要件，最高法院著有四十七年臺非字第三四號
    判例要旨可參。證人己○○於本院審理中結證稱：伊所有之
    手錶是磨損，但仍可以用，亦可修復等語，是依據前開說明
    ，自難認被告第二次衝撞行為業已毀損證人己○○所有之手
    錶一支，然因公訴人認被告所涉此部分罪嫌倘成立犯罪，與
    本院前揭論罪科刑部分有想像競合犯之一罪關係，是爰就上
    開部分不另為無罪之諭知。
據上論斷，應依刑事訴訟法第二百九十九條第一項前段，刑法第
一百三十五條第一項、第二百七十七條第一項、第三百五十四條
、第二百七十一條第二項、第一項、第五十五條、第五十一條第
五款、第四十七條第一項、第二十五條第二項，刑法施行法第一
條之一，判決如主文。
本案經檢察官鄧巧羚到庭執行職務
中    華    民    國    97    年    7     月    8     日
                        臺灣臺北地方法院刑事第八庭
                            審判長法  官   陳德民
                                  法  官   孫曉青
                                  法  官   唐于智
上正本證明與原本無異。
如不服本判決，應於判決送達後10日內，向本院提出上訴狀。
                                  書記官   陳家欣
中    華    民    國    97    年    7     月    8     日
附錄本案論罪法條
刑法第271條
殺人者，處死刑、無期徒刑或 10 年以上有期徒刑。
前項之未遂犯罰之。
預備犯第 1 項之罪者，處 2 年以下有期徒刑。
刑法第135條第1項
對於公務員依法執行職務時，施強暴脅迫者，處3 年以下有期徒
刑、拘役或300 元以下罰金。
刑法第277條第1項
傷害人之身體或健康者，處3 年以下有期徒刑、拘役或1000元以
下罰金。
刑法第354條
毀棄、損壞前二條以外之他人之物或致令不堪用，足以生損害於
公眾或他人者，處2 年以下有期徒刑、拘役或500 元以下罰金。


司法院資訊處製作；財團法人民間司法改革基金會備份。
